臺灣高等法院民事裁定
110年度抗字第1309號
抗  告  人  張豫偉  


上列抗告人因與相對人王元祺間聲明異議事件，對於中華民國11
0年9月30日臺灣士林地方法院110年度事聲字第59號所為裁定提
起抗告，本院裁定如下：  
    主  文
抗告駁回。
抗告費用由抗告人負擔。
    理  由
按債務人對於支付命令之全部或一部，得於送達後20日之不變
  期間內，不附理由向發命令之法院提出異議。債務人於支付命
  令送達後，逾20日之不變期間，始提出異議者，法院應以裁定
  駁回之。民事訴訟法第516條第1項、第518條分別定有明文。
  當事人對於司法事務官處理事件所為之終局處分，得於處分送
  達後10日之不變期間內，以書狀向司法事務官提出異議。司法
  事務官認前項異議有理由時，應另為適當之處分；認異議為無
  理由者，應送請法院裁定之。法院認第一項之異議為有理由時
　，應為適當之裁定；認異議為無理由者，應以裁定駁回之。同
  法第240條之4第1項本文、第2項及第3項亦有明文。
抗告人於原法院異議、抗告意旨略以：本件支付命令送達地址
  為新北市○○區○○○路0段000號16樓之1（下稱系爭戶籍地
　，所在房屋稱系爭房屋），為伊之戶籍登記地。伊於民國107
  年4月12日再婚，系爭房屋經伊出租予第三人，租期自108年7
  月1日起至109年6月30日止，伊自108年7月1日起無再居住於系
  爭戶籍地之客觀事實。桃園市○○區○○路000號9樓為伊配偶之住
  所，伊與配偶共同居住於該址，堪認伊有廢止系爭戶籍地為住
  所之主觀意思。依民法第20條第2項之規定，一人同時不得有
  兩住所，自不得以伊未將戶籍登記之系爭戶籍地辦理變更
　，即認系爭戶籍地仍屬伊之住所。本件支付命令之送達不合法
　，伊於110年2月3日收受支付命令，於110年2月4日對於支付命
  令提出異議，於法有據。原法院司法事務官、原裁定駁回伊之
  異議，漏未審酌伊將系爭房屋租予第三人之租約（下稱系爭租
  約）及伊再婚後變更住所之主觀意思及客觀事實，遽認伊之異
  議逾法定期間，自有違誤，爰提起抗告，請求廢棄原裁定云云
　。
按依一定之事實，足認以久住之意思，住於一定地域者，即為
  設定其住所於該地。又依一定之事實，足認以廢止之意思離去
  其住所者，即為廢止其住所。民法第20條第1項、第24條分別
  定有明文。住所之設定或廢止，除客觀之居住事實有無外，尚
  須具備主觀之久住意思或廢止意思之要件；所謂居所，係指無
  久住之意思，而事實上居住之處所而言，住所與居所之區別，
  在於有無久住之意思，與居住期間之長短無關。居住之事實，
  雖為設定住所之客觀要件，但不以繼續不斷為必要，因服役、
  就業、留學而離開，只須仍有居住之意思，仍不失為其住所。
  一旦設定某地為住所者，除得證明有廢止之意思者外，非得以
  行為人以他地為居所之事實，即遽認居所為其住所。至所謂認
  定久住或廢止意思之一定事實，戶籍法所定之遷出、遷入登記
  （戶籍法第16條、第17條），固僅為行政法之規定，惟實務上
  戶籍地每為當事人公法、私法權利行使、義務負擔之所憑（如
  出生、結婚登記、選舉、就學、服役、社會福利之給予），通
  常即為公民生活中心所在，未於法定期間為戶籍登記之申請者
　，並應處以一定之罰鍰（戶籍法第79條），除有特殊考量，當
  事人應無故為不實申請之必要。是戶籍登記之戶籍地，不失為
  認定久住意思有無之重要依據。另按送達於住、居所，事務所
  或營業所，不獲會晤應受送達人者，得將文書付與有辨別事理
  能力之同居人或受僱人，民事訴訟法第137條第1項定有明文。
  又公寓大廈管理委員會僱用之管理員，其所服勞務包括為公寓
  大廈住戶接收郵件者，性質上應屬全體住戶之受僱人，即與上
  開規定之受僱人相當。郵務機構之郵務人員送達文書於住居所
　、事務所或營業所，不獲會晤應受送達人，而將文書付與上開
  公寓大廈管理員者，為合法送達，該管理員何時將文書轉交應
  受送達人，對已生之合法送達效力不影響（最高法院108年度
  台上字第1918號民事判決意旨參照）。
查抗告人自96年12月10日起將戶籍遷入系爭戶籍地迄今，其前
  配偶於105年3月31日死亡，其於107年4月12日與現任配偶結婚
　，惟未見其變更上開戶籍登記地，有個人戶籍資料在卷可稽〔
　原法院司促字卷（下稱司促卷）第59頁〕。抗告人雖於108年7
  月1日至109年6月30日將系爭戶籍地所在房屋租賃予第三人（
　司促卷第17頁），惟其於108年6月19日以相對人為被告向臺灣
  臺北地方法院（下稱北院）請求分割遺產案件之起訴狀、陳報
  狀、於109年4月17日與相對人就該分割遺產案件之調解成立筆
  錄（下稱系爭調解筆錄）上所記載之地址均為系爭戶籍地（本
  院卷第37、43頁、司促卷第15-16頁）。相對人本件之支付命
  令之聲請係基於抗告人就兩造之被繼承人所遺之系爭房屋未經
  相對人同意而出租，致相對人受有相當於租金之不當得利之損
  害而主張，與系爭調解筆錄內容有密切之相關，是相對人以系
  爭戶籍地為抗告人之住所地而聲請支付命令，尚無違誤。
原法院於110年1月6日所為之支付命令，以系爭戶籍地為抗告人
  之住所地而送達，並經系爭戶籍地所在之「紅樹林社區管理服
  務中心」管理人員於110年1月8日收受（司促卷第43頁），該
  管理人員依法即為抗告人之受僱人，而生合法送達之法律效果
  。原法院於109年1月29日函新北市政府警察局淡水分局（下稱
  淡水分局）查訪抗告人是否實際於該居所居住，雖經淡水分局
  覆稱：「經本分局派員至本轄新北市○○區○○○路0段000號16樓
  之1，債務人張豫偉未居住於上址」，有原法院民事庭110年1
  月29日士院擎非理109年度司促字第19197號1103000333號函、
  淡水分局110年2月4日新北警淡刑字第1104304940號函附查訪
  紀錄表可憑（司促卷第45、47、49頁）。惟抗告人於110年2月
  4日聲明異議，其聲明異議狀載：「聲明人即債務人張豫偉住○
  ○市○○區○○○路0段000號16樓之1……聲明人於110年2月3日接奉鈞
  院所發…支付命令……」云云〔原法院士司調字卷（下稱司調卷）
  第10頁〕，以本件支付命令送達予抗告人之送達地址僅為系爭
  戶籍地（司促卷第43頁），顯然抗告人係自紅樹林社區管理服
  務中心」管理人員手中收受本件支付命令，而將文書付與公寓
  大廈管理員者，為合法送達，該管理員何時將文書轉交應受送
  達人，對已生之合法送達效力不影響，已如上述。且抗告人與
  相對人間不當得利事件，經原法院安排於110年5月12日進行調
  解程序，且將調解通知書送達系爭戶籍地，抗告人於110年5月
  5日以家事陳報狀稱其確無調解意願等情，該陳報狀上所填載
  住所亦為系爭戶籍地（司調卷第16頁），足認系爭戶籍地仍為
  抗告人所設定之住所，其無變更住所為其他地址之主觀意思，
  仍係以系爭戶籍地為日常生活中之各項連絡往來之住所地。揆
  諸前開法條規定及說明，顯然系爭戶籍地仍應為抗告人所設定
  之住所。雖抗告人因其他因素而居住在外，然其他居住地難認
  有久住之意思，僅得認為係抗告人之居所。
抗告人雖辯稱依系爭租約，可知其於108年7月1日起即未住於系
  爭戶籍地所在房屋，而有廢止系爭戶籍地為住所之意思云云
　。惟該房屋租賃契約書僅載租賃期間為108年7月1日至109年6
  月30日，即僅出租予訴外人一年，而本件支付命令送達時間之
  110年1月8日已非系爭房屋之出租期間，抗告人以系爭租約作
  為系爭戶籍地非其住所，自無可取。且抗告人自96年12月10日
  起將戶籍遷入系爭戶籍地迄今，無任何異動，尤於108年6月19
  日對相對人提起分割遺產訴訟之起訴狀、陳報狀及調解筆錄上
  所記載者為系爭戶籍地，已如前述。再調解成立時之109年4月
  17日，為系爭房屋出租予第三人之租賃期間，惟抗告人仍以系
  爭戶籍地為住所，顯然縱於系爭房屋出租期間，抗告人主觀上
  仍無廢止系爭戶籍地為住所之意思甚明。抗告人再辯稱：其於
  107年4月12日再婚，應以其配偶之住所為住所云云。惟法律未
  規定應以配偶之住所為住所，況抗告人再婚後無何以其配偶住
  所為住所之客觀事實於卷內呈現，仍無從認定抗告人有以其配
  偶之住所為住所之主觀意思。抗告人上開各辯解仍無可採。
綜上所述，系爭戶籍地仍為抗告人之住所，原法院110年1月6日
  所為109年度司促字第19197號支付命令，於110年1月8日送達
  系爭戶籍地，因不獲會晤抗告人，而將文書送達受僱人即系爭
  戶籍地所在之「紅樹林社區管理服務中心」之管理人員，其送
  達即屬合法，即發生送達之效力。抗告人於110年2月4日對於
  本件支付命令聲明異議，已逾20日不變期間，於法不合，應予
  駁回。原法院司法事務官裁定駁回抗告人之異議，並無違誤
　，抗告人聲明異議，原裁定駁回抗告人之異議，於法並無不合
　。抗告意旨仍持前詞，指摘原裁定不當，求予廢棄，為無理由
　，應予駁回。爰裁定如主文。
中　　華　　民　　國　　111 　年　　1 　　月　　14　　日
                  民事第十四庭  
                        審判長法  官  蔡和憲
                              法  官  周群翔
                              法  官  湯美玉
正本係照原本作成。
本裁定除以適用法規顯有錯誤為理由外，不得再抗告。如提起再
抗告，應於收受送達後10日內委任律師為代理人向本院提出再抗
告狀。並繳納再抗告費新臺幣１千元。
中　　華　　民　　國　　111 　年　　1 　　月　　14　　日
　　　　　　　　　　　　　    書記官  陳美宜